【裁判字號】    99,交聲,946
【裁判日期】    990809
【裁判案由】    聲明異議
【裁判全文】
臺灣高雄地方法院交通事件裁定         99年度交聲字第946號
原處分機關  交通部公路總局高雄區監理所
異  議  人  甲○○
上列異議人即受處分人因聲明異議案件，對於交通部公路總局高
雄區監理所99年3 月16日所為之處分（原處分：高監自裁字第80
-N00000000號），聲明異議，本院裁定如下：
    主  文
異議駁回。
    理  由
一、原處分意旨略以：異議人即受處分人甲○○（下稱異議人）
    ，於民國99年2 月7 日凌晨1 時49分，在高雄縣鳥松鄉○○
    路57號，飲酒後駕駛車號1112-WS 號自小客車，為巡邏員警
    發現後，將其攔停檢查，因有濃厚酒味，乃對之進行酒精濃
    度測試檢定，因異議人再三拒絕接受酒精濃度檢測，員警遂
    掣單舉發，爰依道路交通管理處罰條例第35條第4 項前段、
    第67條第2 項規定，裁處異議人罰鍰新臺幣（下同）6 萬元
    ，並吊銷職業聯結車駕駛執照，3 年內不得考領駕駛執照等
    語。
二、異議意旨略以：異議人於99年2 月7 日凌晨1 時10分許，自
    高雄縣鳥松鄉○○路99之1 出來至停車處發動車子，而後交
    予丙○○駕駛，當時駕駛是丙○○，乙○○坐副駕駛座，異
    議人躺在後座，因丙○○不會調整椅子，問異議人如何調整
    ，異議人自後座往前告知，員警剛好經過，就要對異議人酒
    測，丙○○表示車是他開的，但員警不相信而舉發，異議人
    並非駕駛人，為此聲明異議。
三、按汽車駕駛人，拒絕接受酒精濃度測試之檢定者，處6 萬元
    罰鍰，並當場移置保管其車輛及吊銷其駕駛執照，且3 年內
    不得考領駕駛執照，又汽車駕駛人，因違反道路交通管理處
    罰條例及道路交通安全規則之規定，受吊銷駕駛執照處分時
    ，吊銷其持有各級車類之駕駛執照，道路交通管理處罰條例
    第35條第1 項第1 款、第4 項前段、第67條第2 項、第68條
    分別定有明文。次按道路交通管理處罰條例第35條第4 項之
    所以規定「拒絕酒精濃度測試之檢定」除應課予罰鍰6 萬元
    外，並應當場移置保管該汽車及吊銷該駕駛執照，較諸同條
    第1 項規定酒後駕車之處罰更為嚴厲，目的在於不使拒絕酒
    精濃度測試檢定之駕駛人反而獲得寬典，否則無異鼓勵駕駛
    人拒絕接受測試；且因人體內酒精含量由開始飲酒時依飲酒
    量漸漸累積增加，在完成飲酒時體內酒精含量達到最高，隨
    後依代謝率逐漸代謝，倘駕駛人遭員警攔停後，積極拒絕接
    受酒精測試或消極推諉拖延，致其體內酒精濃度因時間經過
    而逐漸代謝降低，明顯有礙警員職務之順利進行，對於其他
    立即配合測試之駕駛人亦有不公，是駕駛人經警告知酒精濃
    度測試標準及流程後，不論以積極行為表示拒絕或以消極不
    配合方式排斥酒測，均屬「拒絕接受酒精濃度測試」。
四、經查：
(一)、異議人於99年2 月7 日凌晨1 時49分，在高雄縣鳥松鄉○○
    路57號，飲酒後駕駛車號1112-WS 號，經警攔查，要求對異
    議人進行酒精濃度測試之檢定，異議人拒絕接受酒精濃度測
    試之檢定等事實，業經舉發員警即證人鄭坤原到庭證稱：「
    當天我是一個人騎機車巡邏，在1 點25分左右，我經過鳥松
    鄉○○路99號之1 之小吃部的門口，看到異議人及在庭的其
    他二位證人（丙○○、甲○○）正準備上車，我聽到他們講
    話有點大小聲，就引起我的注意，然後我就先前進到壹佰公
    尺（中正路57號前），我看到他們車子過來的時候，就用指
    揮棒請他們停車下來。該車輛慢慢停下來的時候，駕駛座距
    離我最近，我看到是異議人在開車，我跟異議人說要臨檢，
    異議人他們在車上就換位置，當時坐在駕駛座的異議人，將
    椅背調整到最低，異議人從駕駛座移到後座去。丙○○當時
    是坐在副駕駛座，他正要移動到駕駛座去時，我就跟他說不
    用移了，所以丙○○是從副駕駛座下車的。我看異議人是駕
    駛人，但是卻移動位置到後座，我覺得很奇怪，異議人一下
    車，我就問他有無證件，他說警察不要不通人情，只要有一
    個人有承認就可以了，我確定車輛就是異議人開的。我們有
    三次宣讀駕駛人的權利，要求酒測，並且說明拒絕酒測的法
    律效果是如何，但是異議人仍然拒絕，他表示他並不是駕駛
    人，所以不作酒測，要我去跟丙○○作酒測。所以我就開單
    舉發。」等語詳盡（本院卷26-28頁），並有現場車輛照片1
    張在卷可證（本院卷10頁），是上開事實，已堪認定。
(二)、異議人否認為汽車駕駛人，並以前詞置辯，而證人丙○○則
    證稱：「當時因為異議人喝酒喝多了，異議人就提議車輛由
    我駕駛，他就將車鑰匙交給我。我發動車輛，我在駕駛座，
    異議人在後座，乙○○在副駕駛座，開了30公尺左右，被警
    察攔下來，我當場跟警察說，車輛是我開的。我們被警察攔
    下來的時候，我們三人的位置沒有變動。發動車輛到被警察
    攔下期間，我跟異議人也沒有講什麼話，就莫名其妙被警察
    攔下來。」等語（本院卷23-24 頁）；證人乙○○證稱：「
    駕駛人是丙○○。當時丙○○的椅背是斜斜的，沒有辦法調
    整起，丙○○就說椅背調不起來，異議人沒有說什麼，就直
    接幫他做調整，所以異議人就從後座往前傾，他的上半身就
    越過座位，幫他調整椅背。車子是開了一段之後，停下來調
    整椅背的，還沒有調整好，警察就來了。警察攔檢時車輛是
    停止的」等語（本院卷25頁），然異議人、丙○○、乙○○
    就證人丙○○有否請異議人幫忙調整駕駛座座椅，及舉發時
    車輛行進情形等重要情節，供述明顯不一，而有瑕疵，已難
    採信。況異議人確係汽車駕駛人一情，業經員警鄭坤原證述
    如前，且以員警鄭坤原之位置、視距，亦無誤看之虞，參以
    員警鄭坤原乃依法執行交通勤務人員，與異議人素不相識，
    其證言應無偏頗之虞，應可採信。是異議人空言否認為汽車
    駕駛人之辯解，顯無可採，而證人丙○○、乙○○之證言，
    應係迴護異議人之詞，難以採信。
(三)、綜上，異議人為汽車駕駛人，而拒絕接受酒精濃度測試之檢
    定之違規行為，已甚灼然。
五、本件異議人確有無正當理由拒絕接受酒精測試之違規事實，
    原處分機關以異議人違規事實明確，依道路交通管理處罰條
    例第35條第4 項前段、第67條第2 項前段及第68條之規定，
    為前開裁罰，並無違誤。又異議人雖係駕駛車號1112-WS 號
    自用小客車違規，然依前開道路交通管理處罰條例第68條之
    規定，汽車駕駛人於受吊銷駕駛執照處分時，自得吊銷其持
    有之各級車類駕駛執照，不以吊銷違規行為時所駕駛車類之
    駕駛執照為限，原處分機關自得吊銷其所持之職業聯結車駕
    駛執照甚明。綜上，異議人之聲明異議，為無理由，應予駁
    回。
六、據上論斷，應依道路交通案件處理法第19條，裁定如主文。
中    華    民    國    99    年    8     月    9     日
                     交通法庭  法  官  陳億芳
以上正本證明與原本無異。
如不服本裁定，應於收受送達後5 日內向本院提出抗告狀。
中    華    民    國    99    年    8     月    10    日
                               書記官  林靜慧

司法院資訊處製作；財團法人民間司法改革基金會備份。
